【裁判字號】    95,交聲,1188
【裁判日期】    951030
【裁判案由】    交管條例聲異
【裁判全文】
臺灣板橋地方法院交通事件裁定        95年度交聲字第1188號
原處分機關  交通部公路總局臺北區監理所
異  議  人
即受處分人  乙○○
上列受處分人因違反道路交通管理處罰條例案件，對於交通部公
路總局臺北區監理所民國95年5月26日所為之處分（原處分案號
：北監自裁字第裁40-AEB672939號），聲明異議，本院裁定如下
：
    主  文
異議駁回。
    理  由
一、原處分意旨略以：受處分人乙○○於民國95年1 月11日18時
    3 5 分許，駕駛車牌號碼WR-8720 號自用小客車，在杭州南
    路、忠孝東路口因有行近行人穿越道，有行人穿越時，不暫
    停讓行人先行通過之違規，經臺北市政府警察局中正第一分
    局警員以北市警交大字第AEB672939 號違反道路交通管理事
    件通知單（下稱舉發通知單）攔停舉發。嗣經原處分機關於
    同年5 月26日以北監自裁字第裁40-AEB672939號裁決書，爰
    依道路交通管理處罰條例第44條第2 款（原裁決書贅載第1
    項，應予更正）規定，裁處受處分人新臺幣1,200元等語。
二、聲明異議意旨略以：本件警員之舉發並無照片或其他事證，
    攔停舉發地點已離所稱現場有一個路口之遙，不符現場舉發
    要件；且參酌天候、交通情況及警員輕忽之態度，本案舉發
    應為誤認或錯誤，異議人一向注意人車安全，當天並無違規
    之情事，本件舉發既無事證，舉發亦顯有瑕疪云云。
三、按道路交通管理處罰條例第44條雖於94年12月28日總統華總
    一義字第09400212581 號令修正公布，並於95年6 月23日行
    政院以院臺交字第0950087685號令發布，定自95年7 月1 日
    施行；惟依94年2 月5 日總統華總一義字第09400016841 號
    令，制定公布並自95年2 月5 日開始施行之行政罰法第5 條
    ，明定「行為後法律或自治條例有變更者，適用行政機關最
    初裁處時之法律或自治條例」。本件違規行為發生於95年1
    月11日，原處分機關裁決時間為95年5 月26日，斯時道路交
    通管理處罰條例第44條固已修正，然尚未施行，原處分機關
    依修正前之規定裁處，並無違誤；又依行政罰法第5 條之規
    定以觀，本院審理本件交通裁決案件時亦應適用行政機關最
    初裁處時之法律，即修正前道路交通管理處罰條例第44條規
    定處理，合先敘明。次按汽車行近行人穿越道前，應減速慢
    行，遇有行人穿越時，無論有無交通警察指揮或號誌指示，
    均應暫停讓行人先行通過，道路交通安全規則第103 條定有
    明文；次按汽車駕駛人，駕駛汽車，有左列情形之一者，處
    新臺幣600 元以上1800元以下罰鍰：．．．，二、行近行人
    穿越道，行人穿越道有行人穿越時，不暫停讓行人先行通過
    者，道路交通管理處罰條例第44條第2 款定有明定。
四、經查：
（一）本件異議人即受處分人乙○○固不否認於95年1 月11日18
      時35分許，駕駛車牌號碼WR-8720 號自用小客車，行經杭
      州南路、忠孝東路口之事實，惟辯稱：本件警員之舉發並
      無照片或其他事證，且攔停舉發地點已離所稱現場有一個
      路口之遙，不符現場舉發要件；且參酌天候、交通情況及
      警員輕忽之態度，本案舉發應為誤認或錯誤，伊一向注意
      人車安全，當天並無違規之情事云云。然查，異議人駕駛
      汽車，於上開時、地因有行近行人穿越道，有行人穿越時
      ，不暫停讓行人先行通過之違規等情，業據證人即當時舉
      發本違規事件之臺北市政府警察局中正第一分局警員甲○
      ○於本院調查時到庭具結證稱：「（問：在95年1 月11日
      下午6 時35分在臺北市○○○路、杭州路口附近是否有執
      行交通警察勤務？）有的，那時我是執行巡邏勤務。（問
      ：是否有對異議人乙○○開立1 張罰單？）有的。（問：
      是否可以說明開罰單當時的情形？）當天下午我是騎機車
      巡邏，和異議人在杭州南路上同向（由北向南）在忠孝東
      路口等紅燈，綠燈亮的時候我要右轉忠孝東路，那時有1
      個婦人牽著1個小孩走在行人穿越道，要從北向南穿越忠
      孝東路口，我就停下來等他們，當時我左手邊也有1台白
      色的轎車在停等，等到婦人要過走到白色轎車前，異議人
      就駕車要右轉忠孝東路，從白色轎車的左手邊直接開過去
      ，婦人就把小孩拉住停等，讓異議人的車子先過去，異議
      人的行為明顯違反道路交通管理處罰條例第44條第2款（
      問：對於異議人異議理由有何意見？）我不認為我有誤認
      ，因為異議人的車子是第二輛車到達路口，第一輛車是停
      在路口的白色轎車，而且我攔下異議人時，異議人在吃東
      西，他還說他趕時間，並請我不要開單等語」（詳本院95
      年8 月3 日訊問筆錄）。且證人甲○○警員與異議人間，
      非親非故，亦無怨隙，彼此毫不相識，衡情證人甲○○應
      無設詞攀誣，或虛構違規事實以陷害異議人之道理。況警
      員執行公務時，本身即受有行政懲處責任之監督，且其到
      庭具結作證，更係以刑事責任擔保其證言之真實性，故證
      人甲○○警員之上開證述內容，以及其所紀錄舉發之本件
      違規事實，經核尚無不可採信之處。此外，復有臺北市政
      府警察局北市警交大字第AEB672939 號舉發通知單及臺北
      市政府警察局中正第一分局95年1 月26日北市警中正一分
      交字第09530926500 號各1 紙在卷可稽，是異議人於前揭
      時、地，確有行近行人穿越道，有行人穿越時，不暫停讓
      行人先行通過之違規事實，應堪認定。
（二）其次，交通勤務警察或依法令執行交通稽查任務人員，開
      單舉發違反道路交通管理處罰條例所列之違規事實，經公
      路主管機關或警察機關所為之裁決處罰，本質上為行政處
      分，係公務員基於職務上權力，依法就特定之具體事件所
      為，並具有公法上效果之單方行政行為。而根據公務員為
      公法上行為具有公信力之原則，該行政處分當可被推定為
      真正，且其據以依法處分之事實認定，亦應可推定為正確
      無誤，故本此公信原則，立法者乃制定上開相關規定，使
      交通勤務警察或依法令執行交通稽查任務人員，在特殊情
      形下，當場不能或不宜攔截製單舉發時，得當機處置而逕
      行舉發，以達成維護交通秩序及公共安全之行政目的。反
      之，若謂公務員之一切行政行為，均需預留證據以證明其
      為真實，則國家行政勢必窒礙難行，且相關行政目的亦難
      達成，故刑事訴訟法就犯罪證據有關之規定中，與屬行政
      秩序罰之交通違規裁罰本旨不合之部分，自不在準用之列
      。從而，交通違規行政爭訟之舉證責任原理，應非如刑事
      案件中，必須超越任何合理懷疑，始可為有罪判決之嚴格
      程度，而係應與民事訴訟之舉證責任原理相類似，亦即基
      本上應就行政機關與人民所各自主張有利於己之事實，分
      配其應盡之舉證責任，而非逕予準用刑事訴訟上之「無罪
      推定」原則，此觀諸行政訴訟法第136 條，規定行政訴訟
      程序準用民事訴訟法第277 條舉證責任分配原則之立法意
      旨，即可明瞭。
（三）基此，本件受處分人即異議人乙○○雖極力辯稱：伊並無
      行近行人穿越道，有行人穿越時，不暫停讓行人先行通過
      之違規行為云云。然異議人並未就其未於本件案載違規地
      點行近行人穿越道，因有行人穿越時，不暫停讓行人先行
      通過之事實，提供任何可資調查之事證，以佐證其所辯之
      內容，且經核亦無任何證據足資證明本件執勤警員確有捏
      造事實違法取締之情事，故證人甲○○警員本其維護交通
      秩序、安全職責所為之本件舉發，自屬可信。是異議人於
      前開時、地，確有行近行人穿越道，有行人穿越時，不暫
      停讓行人先行通過之違規行為，應無疑問。
五、綜上所述，本件異議人即受處分人乙○○違規事證明確，原
    處分機關爰依道路交通管理處罰條例第44條第2款（原裁決
    書贅載第1項，應予更正），並參酌違反道路交通管理事件
    統一裁罰基準表之規定，裁處受處分人1,200元之罰鍰，核
    無違誤，從而，異議人之異議為無理由，應予駁回。
六、據上論斷，應依道路交通案件處理辦法第19條，裁定如主文
    。
中    華    民    國    95    年    10    月    30    日
                  交通法庭    法  官  許映鈞
以上正本證明與原本無異。
如不服本裁定應於送達後5日內向本院提出抗告狀。
                              書記官  呂苗澂
中    華    民    國    95    年    10    月    31    日


司法院資訊處製作；財團法人民間司法改革基金會備份。
